臺灣高等法院刑事判決
110年度上易字第30號
上  訴  人  臺灣臺北地方檢察署檢察官
被      告  楊威帆




上列上訴人因違反毒品危害防制條例案件，不服臺灣臺北地方法
院109年度易字第1051號，中華民國109年11月18日第一審判決（
檢察官聲請簡易處刑案號：臺灣臺北地方檢察署109年度偵字第2
6360號），提起上訴，本院判決如下：
    主  文
上訴駁回。    
    理  由
一、聲請簡易判決處刑意旨略以：被告楊威帆於民國108年4月18
    日晚間6時許，在新竹市○區○○路000號網路旗艦網咖店內，
    自真實姓名年籍不詳、綽號「小胖」之成年男子處，無償取
    得摻有第二級毒品3,4-亞甲基雙氧焦二異丁基酮成分之巧克
    力包2包而持有之後，於108年4月19日凌晨4時30分許，駕駛
    車牌號碼000-0000號自用小客車，行經臺北市大安區辛亥路與
    建國南路口，因形跡可疑，為警攔檢盤查，經其同意執行搜
    索後，扣得第二級毒品甲基安非他命1包（毛重0.525公克，
    淨重0.323公克，驗餘淨重0.3168公克）及上開摻有第二級
    毒品3,4-亞甲基雙氧焦二異丁基酮成分之巧克力包2包，復經
    其同意採尿送驗，鑑驗結果安非他命、甲基安非他命均呈陽
    性反應（涉犯施用第二級毒品甲基安非他命罪嫌部分，業經
    本院以108年度審簡字第1419號判決處有期徒刑5月確定）。
    因認被告涉犯毒品危害防制條例第11條第2 項之持有第二級
    毒品罪嫌。
二、按案件曾經判決確定者，應諭知免訴之判決；免訴判決，並
    得不經言詞辯論為之，刑事訴訟法第302條第1款、第307條
    分別定有明文。而刑事訴訟法第302條第1款規定「案件曾經
    判決確定者，應諭知免訴之判決」，係以同一案件，已經法
    院為實體上之確定判決，該被告應否受刑事制裁，即因前次
    判決而確定，不能更為其他有罪或無罪之實體上裁判。此項
    訴訟上所謂一事不再理原則，關於實質上一罪或裁判上一罪
    ，其一部事實已經判決確定者，對於構成一罪之其他部分，
    亦有其適用；又犯罪之一部判決確定者，其效力當然及於全
    部。如檢察官復將其他部分重行起訴，自應諭知免訴之判決
    （最高法院100年台上字第6561號、88年度台上字第3802號
    判決、60年度台非字第77號判決意旨參照）。次按吸收犯為
    實質上一罪；刑法上所謂吸收犯，係指一罪所規定之構成要
    件，為他罪構成要件所包括，因而發生吸收關係者而言（最
    高法院100年度台上字第5119號、90年度台非字第174 號判
    決意旨參照）。
三、經查：
　㈠被告於108年4月19日凌晨4時30分許，在臺北市大安區辛亥路
    與建國南路口前為警查獲，並同時扣得含第二級毒品甲基安
    非他命成分之白色結晶1袋（驗餘淨重：0.3168公克）、含
    第二級毒品3,4-亞甲基雙氧焦二異丁基酮成分之咖啡色粉末
    2袋（總驗餘淨重：26.81公克，純度未達1%）乙節，有臺北
    市政府警察局大安分局搜索扣押筆錄暨扣押物品目錄表、交
    通部民用航空局航空醫務中心108年5月20日航藥鑑字第0000
    000號毒品鑑定書、內政部警政署刑事警察局109年1月15日
    刑鑑字第1088016757號鑑定書在卷可憑（見臺灣臺北地方檢
    察署108年度毒偵字第1723號卷《下稱毒偵字卷》第23至27、1
    45頁；同署108年度他字第11407號卷第67頁）
　㈡臺灣臺北地方檢察署檢察官偵查後，認被告於108年4月18日
    晚間6時許，在新竹市○區○○路000號旗艦網咖店內，以將甲
    基安非他命放置於玻璃球吸食器內燒烤後吸食煙霧之方式，
    施用第二級毒品甲基安非他命1次，嗣於108年4月19日凌晨4
    時30分許，在臺北市大安區辛亥路與建國南路口前為警查獲
    ，因認被告係涉犯毒品危害防制條例第10條第2 項之施用第
    二級毒品罪嫌，並以108年度毒偵字第1723號聲請簡易判決
    處刑，該案經本院以108年度審簡字第1419號簡易判決處有
    期徒刑5月，並沒收銷燬上開扣得之含第二級毒品甲基安非
    他命成分之白色結晶1袋確定，亦有上開聲請簡易判決處刑
    書、判決書及臺灣高等法院被告前案紀錄表可憑。
　㈢被告於警詢及偵訊中一再供稱：本案扣得之甲基安非他命1包
    、咖啡包2包，都是108年4月18日在新竹市○區○○路000號旗
    艦網咖店內，綽號小胖之人給我的，他賣我1包甲基安非他
    命新臺幣2,000元，還送我2包咖啡包，甲基安非他命我施用
    了，咖啡包還沒有施用等語（見毒偵字第12至13、94頁），
    卷內亦無其他證據顯示本案同時扣得之含第二級毒品甲基安
    非他命成分之白色結晶1袋、含第二級毒品3,4-亞甲基雙氧
    焦二異丁基酮成分之咖啡色粉末2袋，係被告於不同時間分
    別取得而持有，則被告既同時持有上開不同種類之第二級毒
    品，係單純一罪，被告進而施用其中之第二級毒品甲基安非
    他命，其持有及施用行為具有實質上一罪關係，是其施用部
    分既經檢察官聲請簡易判決處刑且經本院另案判決確定，該
    確定判決之效力應及於本件持有第二級毒品3,4-亞甲基雙氧
    焦二異丁基酮部分，檢察官再就本案聲請簡易判決處刑，即
    有違一事不再理原則，原審改依通常訴訟程序依刑事訴訟法
    第302條第1款規定，諭知免訴判決。復說明：刑法及毒品危
    害防制條例關於沒收之規定分別於104年12月30日、105年6
    月22日修正公布，均於105年7月1日起施行。而刑法本次沒
    收修正經參考外國立法例，以切合沒收之法律本質，認沒收
    為本法所定刑罰及保安處分以外之法律效果，具有獨立性，
    而非刑罰（從刑），則縱使本案為免訴之判決，就扣案毒品
    部分，自仍得為沒收之諭知，經核尚無違誤。
四、檢察官上訴意旨略以：
  ㈠刑法部分條文於民國95年7月1日修正施行後，已廢除連續犯
    之規 定，對於施用毒品而言，原則上採一罪一罰，即如施
    用毒品者一次購入多量或多包毒品，如其分次或分包施用，
    僅該次施用毒品時之持有毒品之低度行為，會為該次施用之
    高度行為所吸收，至施用後所剩餘之毒品，縱係與該次施用
    之毒品同時購入或一起被查獲，尚應視其持有之目的而論其
    刑責，非謂當然被前次施用行為所吸收，若行為人於施用一
    次毒品後，未被立即查獲，自可將剩餘之毒品再為施用，甚
    或起意轉讓或販賣，如僅因為警提前查獲，即謂同時被查獲
    之持有毒品應為前次施用行為所吸收，自非立法之本旨（臺
    灣高等法院98年度上訴字第3489號判決意旨參照）。
  ㈡經查，被告楊威帆於108年4月19日凌晨4時30分許，駕車行經
    臺北市大安區辛亥路與建國南路口而為警查獲，經其同意採
    尿送驗，結果呈安非他命、甲基安非他命陽性反應，並扣得
    第二級毒品甲基安非他命1包（毛重0.525公克，淨重0.323
    公克，驗餘淨重0.3168公克）及摻有第二級毒品3,4-亞甲基
    雙氧焦二異丁基酮成分之巧克力包2包，就持有並施用甲基
    安非他命毒品之部分，經臺灣臺北地方法院以108年度審簡
    字第1419號判決（下稱前案）判處有期徒刑5月確定。被告
    同時持有不同種類之第二級毒品，因吸收關係具有法律排斥
    效果，被告持有第二級毒品甲基安非他命之低度行為，已為
    其施用第二級毒品甲基安非他命之高度行為所吸收，故被告
    持有第二級毒品甲基安非他命行為，無從與被告持有含第二
    級毒品3,4-亞甲基雙氧焦二異丁基酮成分之巧克力包2包成
    立同種想像競合犯，而應分別論以施用第二級毒品罪（甲基
    安非他命）、持有第二級毒品罪（3,4-亞甲基雙氧焦二異丁
    基酮）二罪，而前案既未經起訴而未曾對持有第二級毒品3,
    4-亞甲基雙氧焦二異丁基酮之部分為判決，本署就該持有第
    二級毒品罪嫌部分另行聲請簡易判決處刑，當屬有理。是原
    審未斟酌上情，率為有利被告之認定，而為免訴之諭知，實
    嫌速斷云云。惟查，本件檢察官聲請簡易判決被告之持有第
    一級毒品行為，與前案之施用第一級毒品行為，應認屬吸收
    犯實質上一罪之關係，為同一案件，本案犯罪事實業經前案
    判決確定，有前述一事不再理原則之適用，原審為免訴之諭
    知，自無不合。檢察官上訴意旨，仍執前詞指摘原判決不當
    ，應認其上訴為無理由，予以駁回，並不經言詞辯論為之。
據上論斷，應依刑事訴訟法第368條、第372條，判決如主文。
中　　華　　民　　國　　110 　年　　1　　月　 　13　　日
     　　　　　　 刑事第十六庭  審判長法　官  葉騰瑞
                                      法　官  陳芃宇
                                      法　官  莊明彰
以上正本證明與原本無異。
不得上訴。
                                      書記官  蘇佳賢
中　　華　　民　　國　　110 　年　　1 　　月　　13　　日